【裁判字號】    97,訴,3533
【裁判日期】    971016
【裁判案由】    妨害自由
【裁判全文】
臺灣板橋地方法院刑事判決              97年度訴字第3533號
公  訴  人  臺灣板橋地方法院檢察署檢察官
被      告  乙○○
上列被告因家庭暴力妨害自由案件，經檢察官提起公訴（97年度
偵字第11 140號），本院於準備程序進行中，被告就被訴之事實
為有罪之陳述，經告知被告簡式審判程序之旨，並聽取當事人之
意見後，裁定進行簡式審判程序，判決如下：
    主  文
乙○○以非法方法，剝奪人之行動自由，處有期徒刑肆月，如易
科罰金，以新臺幣壹仟元折算壹日。緩刑貳年，且不得對甲○○
、丙○○實施身體或精神上不法侵害行為，不得為騷擾、接觸、
跟蹤及其他非必要之聯絡行為，及至少遠離甲○○、丙○○住所
、居所暨工作場所壹佰公尺。
    事  實
一、乙○○前於民國87年間因竊盜案件，經本院於88年1 月14日
    以87年度板簡字第1115號判處罰金500 元，於88年2 月19日
    確定，於88年3 月17日易科罰金執行完畢。其與甲○○原係
    夫妻關係，與丙○○則為父子，分別屬家庭暴力防治法第3
    條第1 款、第3 款之家庭成員關係，其與甲○○於92年初協
    議離婚後，全家仍同住臺北縣板橋市○○街108 之3 號4 樓
    ，嗣甲○○於97年2 月17日要求其搬離上址，致其心生不滿
    ，竟基於剝奪他人行動自由之犯意，自97年4 月1 日（聲請
    書誤載為3 月30日）前1 週某時日起至97年4 月31日晚間10
    時許止，接續以衝撞上址鐵門（所涉毀損罪嫌部分，業經撤
    回告訴，經檢察官為不起訴處分），並在門外向甲○○及丙○○恫嚇：「我絕對會讓你死得很難看」、「讓我抓狂，你
    絕對會後悔」、「要殺你全家」等語（另所嚇稱「雞巴，你
    去報警啊」所涉妨害名譽罪嫌部分，亦經撤回告訴，經檢察
    官為不起訴處分，另就所稱「裝死也沒用，錢要還我」部分
    ，並據執行公訴檢察官於97年10月2 日本院準備程序中減縮
    此起訴犯罪事實範圍），致使甲○○、丙○○心生畏懼，於
    97 年4月1 日前長達1 周時間均不敢離開前址各自工作或就
    學，而以此非法方法剝奪上2 人之行動自由長達。
二、案經甲○○、丙○○訴由臺北縣政府警察局海山分局報請臺
    灣板橋地方法院檢察署檢察官偵查起訴。
    理  由
一、訊據被告於本院審理中對於上揭事實坦承不諱，核與證人即
    告訴人甲○○、丙○○及證人即被告之女魏立雯於偵查中證
    述等情節，均相符合，此外，復有錄音光碟暨譯文、現場照
    片、員警工作紀錄簿及臺灣板橋地方法院檢察署錄音光碟勘
    驗筆錄等在卷可稽，是被告之上揭自白，應合於事實。本件
    事證業臻明確，被告犯行洵堪認定，應依法論科。
二、核被告所為，係犯刑法第302 條第1 項以非法方法剝奪他人
    行動自由罪。其以一行為同時限制告訴人2 人之行動自由，
    為同種想像競合犯，應依刑法第55條前段規定，從一情節較
    重者處斷。其前後所實施之犯罪行為，係於密切接近之時地
    為之，且係對相同對象為之，是其各事實行為間之獨立性極
    為薄弱，依一般社會健全觀念，在時間差距上，難以強行分
    開，在刑法評價上，應為數個舉動之接續施行，合為包括之
    一行為予以評價，而屬接續犯，應論以包括之一罪（最高法
    院著有86年臺上字第3295號判例意旨可資參照）。按刑法第
    302 條之妨害自由罪，原包括私禁及以其他非法方法剝奪人
    之行動自由等不同犯罪手段，所謂非法方法，當包括強暴、
    脅迫、恐嚇等情事在內。是以，本件被告所為，雖合於刑法
    第305 條之恐嚇危害安全，仍應視為剝奪自由之部分行為，
    不另論罪，最高法院所著74年臺上字第3404號判例亦可參見
    ，併此敘明。本件執行公訴檢察官具體求處有期徒刑6 月，
    本院爰審酌被告與告訴人等分別具前配偶及直系血親之父子
    關係，即若其與告訴人甲○○無法繼續維持婚姻關係，亦應
    與平和手段解決彼此爭議，更應與其子女和睦共處，而非得
    藉非理性途徑，表徵對他方不滿之情緒，依法尤不容其得任
    意施加暴行，其不思冷靜處置，竟以不法手段妨害告訴人等
    自由，造成告訴人等心理恐懼，其行止著實可議，應予非難
    ，另盱衡其素行、智識程度、犯罪動機、目的、手段激烈程
    度、實施犯罪時間、於本院已知坦承犯行及表悔意，告訴人
    等前於97年5 月14日偵查中已撤回告訴，暨於本院審理時，
    陳明被告多因飲酒之故惹事，願予原諒，並請對被告從輕量
    刑等一切情狀，茲量處如主文所示之刑，並諭知易科罰金之
    折算標準。查被告雖前於87年間因竊盜案件，經本院於88年
    1 月14日以87年度板簡字第1115號判處罰金500 元，於88年
    2 月19日確定，於88年3 月17日易科罰金執行完畢，但未曾
    因故意犯罪受有期徒刑以上刑之宣告，有臺灣高等法院被告
    前案紀錄表在卷可證，本院認其係因一時失慮，致罹刑典，
    惟事後已知坦承犯行，並具悔意，是其經此刑之宣告後，當
    知警惕，而無再犯之虞，而告訴人等且於本院中再三陳明已
    原諒被告，不願見被告受刑之執行，被告已不知其等住址及
    電話，而同意予被告緩刑之機，是本院因認暫不執行其刑為
    當，依家庭暴力防治法第38條第1 項及刑法第74條第1 項第
    1 款規定，予以宣告緩刑2 年，用啟自新；雖本院就同一事
    實，已於97年6 月30日以97年度家護字第49 8號核發民事通
    常保護令，惟為縝密保護告訴人即被害人安全，是併依刑法
    第74條第2 項第7 款規定，諭知被告於緩刑期間內，不得對
    告訴人等實施身體或精神上不法侵害行為，不得為騷擾、接
    觸、跟蹤及其他非必要之聯絡行為，及至少遠離甲○○、丙○○住所、居所暨工作場所壹佰公尺。
據上論斷，應依刑事訴訟法第273 條之1 第1 項、第299 條第1
項前段，刑法第302 條第1 項、第55條、第41條第1 項前段、第
74條第1 項第1 款、第2 項第7 款，家庭暴力防治法第38條第1
項，刑法施行法第1 條之1 ，判決如主文。
本案經檢察官黃佳權到庭執行職務。
中    華    民    國    97    年    10    月    16    日
                    刑事第一庭  法  官  朱敏賢
上列正本證明與原本無異。
如不服本判決，應於送達後10日內敘明上訴理由，向本院提出上
訴狀。
                                書記官  李郁禎
中    華    民    國    97    年    10    月    17    日
附錄本案論罪科刑法條全文：
中華民國刑法第302 條：
私行拘禁或以其他非法方法，剝奪人之行動自由者，處五年以下
有期徒刑、拘役或三百元以下罰金。


司法院資訊處製作；財團法人民間司法改革基金會備份。
